臺灣臺北地方法院刑事判決　　　　　　 93年度交易字第261號
公　訴　人　臺灣臺北地方法院檢察署檢察官
被　　　告　丙○○
選任辯護人　吳展旭律師
上列被告因過失傷害案件，經檢察官提起公訴（93年度偵續字第
139號），本院判決如下：
    主  文
丙○○無罪。
    理  由
一、公訴意旨略以：被告丙○○於民國92年1月7日中午12時40分
    ，駕駛車牌號碼9B－3133號自用小客車，沿台北市大安區○
    ○○路○ 段由西往東方向，行駛最內側車道，行經該路段與
    瑞安街口時，原應注意遵守交通號誌之指示行進，並注意車
    前狀況，隨時採取必要之安全措施，且當時無不能注意之情
    事，竟疏未注意即逕行駛越，適告訴人乙○○正騎乘車牌號
    碼MEM－658號之重型機車，自和平東路由南往北方向駛至上
    開交岔路口，二車發生擦撞，致告訴人人車倒地，受左股骨
    下端及脛骨開放性粉碎性骨折併膝窩動脈、靜脈斷裂、半膜
    肌、半腱肌及股二頭肌部分斷裂、左膝窩開放性傷害等傷害
    ，經送醫急救，嗣因傷重而於同年月18日施行左膝上截肢手
    術等語，因認被告涉犯刑法第284條第1項後段之過失致重傷
    害罪嫌。
二、按犯罪事實應依證據認定之，無證據不得認定犯罪事實，刑
    事訴訟法第154條第2項定有明文；又認定不利於被告之事實
    ，須依積極證據，苟積極證據不足為不利於被告事實之認定
    時，即應為有利於被告之認定，更不必有何有利之證據（最
    ；又告訴人之告訴，係以使被告受刑事訴追為目的，是其陳
    述是否與事實相符，仍應調查其他證據以資審認；被害人之
    陳述如無瑕疵，且就其他方面調查又與事實相符，固足採為
    科刑之基礎，倘其陳述尚有瑕疵，則在未究明前，遽採為論
    罪科刑之根據，即難認為適法；告訴人以使被告受刑事處分
    為目的，所陳被害情形，以及對於被告之攻擊，必須無瑕疵
    可指，而就其他方面調查又與事實相符者，始得資為判決之
    基礎（最高法院 30年上字第816號、52年台上字第1300號判
    例及55年度台上字第17號、79年度台上字第3923號、81年度
    台上字第3539裁判意旨參照）。
三、本件公訴人認被告涉犯刑法第284條第1項號段之過失致重傷
    害罪嫌，無非以被告之供述、告訴人之指訴、台北市立仁愛
    醫院診斷證明書、驗傷診斷書、台北市政府警察局交通警察
    大隊交通事故分析研判表（下稱交通事故分析研判表）、交
    通事故現場圖、道路交通事故補充資料表各 1紙、交通事故
    談話紀錄表3紙、現場照片9幀及台北市車輛行車事故鑑定委
    員會92年5月28日北鑑審字第09230134500號函暨所附鑑定意
    見書、台北市政府交通局92年10月14日北市交五字第092336
    61500號函暨行車事故鑑定覆議意見書各1份為其主要論據。
    訊據被告固不否認有於上揭時地與告訴人發生車禍之事實，
    惟堅決否認有何過失致重傷害犯行，辯稱：當時我行駛在和
    平東路2 段由西往東方向快車道，我在快要接近瑞安街口時
    ，和平東路這個方向的燈號已經變成綠燈了，瑞安街方向的
    燈號已經轉成紅燈，我右前方有一部車先起步，我跟在後面
    ，告訴人的機車從該車車尾出來，大約在我的右前方 1點鐘
    方向由南向北橫越馬路闖紅燈過來，我就煞車把方向盤打左
    要閃告訴人，但後方車子一直來，我看見告訴人為了閃躲後
    方來車，一直往我這邊衝過來，然後就硬生生倒地等語。經
    查：
　（一）關於本件車禍發生之經過，告訴人於92年1 月11日交通
        事故談話紀錄表中陳述：當時我車先停於和平東路、瑞
        安街口安東市場旁邊照相館收照片，待我收好照片後，
        就先看瑞安街號誌，確定瑞安街南向北方向號誌為綠燈
        ，和平東路方向為紅燈，我才沿瑞安街南向北行駛，突
        然有一部9B－3133號自用小客車由西向東行駛和平東路
        內側車道，該車前車頭撞及我車左側車身而肇事，事故
        發生時沒看見對方，直到撞到後才知道等語（見偵查卷
        第15頁），復於同年2 月20日警詢中陳稱：當時我是在
        號誌（指瑞安街方向）轉成綠燈時，騎乘機車穿越和平
        東路，突遭左方一部車號9B－3133號自用小客車撞上，
        之後我就昏迷了，當時路況很好，視線清楚等語（見偵
        查卷第7、8頁），於同年4 月24日偵查中陳稱：當時我
        騎乘機車由南向北行駛瑞安街要左轉和平東路，因瑞安
        街紅燈，我停下來等綠燈時，穿越馬路（指和平東路）
        到一半，在靠內側車道遭一部9B－3133號自用小客車撞
        及我車左側，我當場昏倒，當時和平東路是紅燈，被告
        由外側車道闖紅燈至內側車道撞到我等語（見偵查卷第
        41頁），於同年8月5日偵查中陳稱：被告車速太快，沒
        辦法煞車等語（見偵查卷第 121頁背面），嗣於本院審
        理中具結證稱：我起步時瑞安街方向是紅燈，和平東路
        方向的號誌我沒看到，我只注意我方向的號誌，當時和
        平東路車流量蠻大的，我要通過和平東路時，看見第一
        、二線車道有車輛在等紅燈，我有大約看一下，沒有發
        現和平東路有無車子過來，發生車禍前沒有注意到被告
        車輛，直到被撞後才知道被告的車子過來，當時下雨，
        視線不良，被告原本行駛在哪一個車道我不曉得等語（
        見本院93年12月30日審判筆錄），是告訴人對於本件事
        發當時之路況、車流量、天候、視線、被告行車路線及
        被告行車方向號誌所為之陳述有明顯差異，已難採信，
        又告訴人於警詢、偵查中均未述及其起步前有看見和平
        東路第一、二線道上有其他車輛在等紅燈乙節，倘該部
        分情節屬實，何以其對於此部分與案情有關之重要事實
        均未論及，是其迄至本院審理時始就此部分所為之證述
        ，亦難遽採。
　（二）又觀諸卷附道路交通事故現場圖所示（見偵查卷第21頁
        ），告訴人之機車倒地刮地痕起點係位於被告車輛右前
        車角0.2公尺處延伸至告訴人機車倒地處，共 11.1公尺
        ，且該刮地痕之起點係位於行人穿越道上，此節亦據證
        人即前往現場處理之警員甲○○到庭證述在卷（見本院
        93年12月30日審判筆錄），是事發當時兩車確係在和平
        東路與瑞安街口之行人穿越道上發生碰撞，堪可認定。
        被告與告訴人雖均堅稱遵守綠燈號誌行駛等語，惟依據
        台北市交通管制工程處於 93年8月20日以北市交工控字
        第09332854600 號函覆本院略稱：肇事路口交通號誌採
        簡單二時相運作，第一時相為和平東路東西向通行，第
        二時相為瑞安街南北向通行，各時相內含黃燈 3秒及全
        紅清道時間2 秒等語，而被告於車禍發生當時行向為沿
        和平東路西向東行駛，告訴人則係沿瑞安街由南向北穿
        越和平東路，有前開道路交通事故現場圖可稽，由此可
        知其二人應遵守之號誌並不相同，且肇事路口殊無可能
        有東西向與南北向號誌同時為綠燈之情形，則其二人必
        有一方所述與事實不符，公訴人認被告有疏未注意遵守
        交通號誌指示行進之過失，主要係以台北市車輛行車事
        故鑑定委員會鑑定意見書及台北市政府交通局鑑定覆議
　      意見書為據，然前開行車事故鑑定委員會鑑定意見書分
        析研判欄(二)記載：「A車駕駛（即被告）及B車騎士（即
        告訴人）均稱在通過肇事路口時為綠燈，依此研判，兩
        車可能是在號誌轉換之時發生事故，因無其他跡證顯示
        當時號誌情形，A車駕駛及B車騎士皆涉嫌違反號誌管制
        」等語，前開台北市政府交通局鑑定覆議意見書路權歸
        屬欄記載：「現場並無證人目睹何者違反號誌管制，故
        雙方均有涉嫌違反號誌管制之情事」等語，此分別有台
        北市車輛行車事故鑑定委員會92年5月28日北鑑審字第0
        9230134500號函暨所附鑑定意見書（見偵查卷第70頁）
        及台北市政府交通局92年10月14日北市交五字第092336
        61500號函暨行車事故鑑定覆議意見書（見偵查卷第144
        、145頁）各1份附卷可稽，可見前開初議及覆議鑑定單
        位對於本件肇事原因之鑑定，係以被告及告訴人二人均
        陳稱有遵守綠燈號誌通過路口為由，認定被告及告訴人
        均有違反號誌管制之過失，惟肇事現場既無目擊證人或
        其他跡證足資認定事發當時號誌情形，且卷內事證尚無
        法認定被告確有未遵守交通號誌之情形，則前開二單位
        之鑑定意見，尚乏依據，公訴人執此認定被告有未遵守
        號誌指示行進之過失，亦屬率斷，自難憑此遽為不利於
        被告之認定。
  （三）公訴人另認被告有未注意車前狀況之過失，主要係以交
        通事故分析研判表及證人即製作分析研判表之警員丁○
        ○所為之證述為據，經查，前開交通事故分析研判表肇
        因研判欄固記載：「A車9B-3133自用小客車涉嫌未注意
        車前狀況」等語（見偵查卷第13頁），惟證人丁○○於
        本院審理時到庭證稱：「（從你所參考相關資料，你可
        以看的出肇事的自小客車，有未注意車前狀況的具體事
        證嗎？）因為本案的A車是前保險桿撞到B車，所以我研
        判A 車涉嫌未注意車前狀況，我加上『涉嫌』是因為這
        是車前撞到，行車時用眼睛餘光應該都能看到」、「（
        從A、B車的受損狀況，你可否分析出當時狀況？）除非
        目擊，否則車禍怎麼發生我們並不清楚」等語（見本院
        94年1月4日審判筆錄），顯見證人丁○○在卷內並無其
        他積極事證之情形下，僅憑被告車輛前保險桿與告訴人
        機車左側車身發生撞擊，兩車之受損狀況，即判斷被告
        涉有未注意車前狀況之過失，尚嫌速斷，加以前開覆議
        鑑定意見書復認：「行人穿越道係為保護行人穿越而劃
        ，仍應暫停讓行人先行。B車係機車並非行人，故A車尚
        無違反相關注意規定」等語（見偵查卷第145 頁），與
        前開證人丁○○製作之交通事故分析研判表尚有未合，
        是該交通事故分析研判表及證人丁○○之證詞均不足以
        作為不利於被告之認定。又告訴人於警詢、偵查及本院
        審理中均陳稱其通過路口前，有注意和平東路方向來車
        ，均未發現被告車輛等語在卷，已如前述，則以告訴人
        之視線既無法發現被告車輛，如何期待被告之視線能注
        意及告訴人之來車？且本件事發當時，既無證據證明被
        告有何未遵守號誌指示行進之情形，有如前述，則被告
        本可合理期待告訴人亦遵守號誌指示行進，不致在和平
        東路東西向號誌仍為綠燈時，由瑞安街南向北進入路口
        ，惟告訴人猶貿然橫越路口前行，行至內側車道時即與
        被告車輛發生碰撞，如此猝不及防之危險狀況，本非被
        告所能預見，亦無防免之可能性存在，是以實難認為被
        告對兩車碰撞之結果，有未注意車前狀況之過失。
　（四）按汽車駕駛人對於防止危險發生之相關交通法令之規定
  　　　，業已遵守，並盡相當之注意義務，以防止危險發生，
    　　始可信賴他人亦能遵守交通規則並盡同等注意義務，若
      　因此而發生交通事故，方得以信賴原則為免除過失責任
        （最高法院84年台上字第5360號判例意旨參照）。本件
 　　　 被告於92年1月7日交通事故談話紀錄表中供稱：「（肇
        事當時行車速率多少？）40至50公里……」等語（見偵
        查卷第16頁），而現場肇事路段速限為每小時50公里，
        事發當時係雨天，駕駛時速應降至50公里以下，減速慢
        行到隨時可以煞停的速度等情，業據證人丁○○於本院
        審理中證述明確（見本院94年1月4日審判筆錄），且現
        場並未留有明顯煞車痕跡，故無法認定被告有無超速駕
        車之違規事實，加以卷內復無證據證明被告有何未遵守
        交通號誌之指示行進及未注意車前狀況之違規行為，均
        詳如前述，則被告應可信賴參與交通行為之告訴人，亦
        將同時為必要之注意，相互為遵守交通秩序之適當行為
        ，而無考慮告訴人將會有違反交通規則之不當行為之義
        務，是以，依前開說明，既無證據證明被告有何違規行
        為，則縱本件車禍導致告訴人受有重傷害之結果發生，
        依現存卷證資料，仍難認有何過失可言。
　（五）此外，卷附道路交通事故現場圖、補充資料表、交通事
        故談話紀錄表、現場照片、診斷證明書等，僅能證明被
        告確有駕車與告訴人騎乘之機車發生碰撞，告訴人因此
        受重傷之事實，尚不足以認定被告對本件事故之發生為
        有過失，併予敘明。
四、綜上所述，被告雖於上揭時地駕車與告訴人騎乘之機車發生
    碰撞，告訴人並因此受重傷，然卷內並無任何積極證據足認
    被告有何未遵守交通號誌之指示行進及未注意車前狀況之過
    失犯行，既不能證明被告犯罪，揆諸首揭說明，依法自應為
    無罪之諭知。
據上論斷，依刑事訴訟法第301條第1項，判決如主文。
本案經檢察官張智堯到庭執行職務。
中　　華　　民　　國　　94　　年　　1 　　月　　28　　日
　　　　　　　　　    交通法庭審判長法　官  朱瑞娟
                                    法　官　陳慧萍
                                    法  官  鍾素鳳
以上正本證明與原本無異。
如不服本判決，應於判決送達後十日內向本院提出上訴狀（應抄
附繕本）。告訴人或被害人如對於本判決不服者，應具備理由請
求檢察官上訴，其上訴期間之計算係以檢察官收受判決正本之日
期為準。
　　　　　　　　　　　　　　　　    書記官　朱良燦
中　　華　　民　　國　　94　　年　　1 　　月　　28　　日
